【裁判字號】    89,易,935
【裁判日期】    890817
【裁判案由】    詐欺
【裁判全文】
臺灣板橋地方法院刑事判決                          八十九年度易字第九三五號
    公  訴  人  臺灣板橋地方法院檢察署檢察官
    被      告  乙○○
右列被告因詐欺案件，經檢察官提起公訴（八十九年度偵字第二六五五號），本院判
決如左：
    主  文
乙○○無罪。
    理  由
一、公訴意旨略以：被告乙○○意圖為自己不法之所有，於民國八十七年五月十五日
    ，自任互助會會首，召集告訴人甲○○之夫廖文燈為會員，連會首乙○○，會員
    計十八人，約定每人每會新台幣（下同）五萬元，會期至八十八年十月十五日止
    ，採內標方式標會，並授權由乙○○負責於每月十五日開標、收取標金、交付得
    標會款情事，詎於八十八年十月十五日告訴人甲○○之夫廖文燈得標該互助會後
    ，竟拒付該會款七十一萬五千元，案經告訴人甲○○訴請偵辦，因認被告犯有刑
    法第三百三十九條第一項之詐欺取財罪嫌云云。
二、公訴人認被告涉有前揭罪嫌，係以被告乙○○有召集、主持互助會之開標、收取
    標金、交付得標會款情事，業據告訴代理人詹瑞展律師具狀到庭指訴綦詳，復有
    互助會單一紙在卷，為其論據。
三、按犯罪事實應依證據認定之，無證據不得推定其犯罪事實，又不能證明被告犯罪
    者，應諭知無罪之判決，刑事訴訟法第一百五十四條、第三百零一條第一項定有
    明文。所謂認定犯罪事實之證據，係指足以認定被告確有犯罪行為之積極證據而
    言，該項證據自須適合於被告犯罪事實認定，始得採為斷罪資料。又苟未能發現
    相當證據，或證據不足以證明，自不能以推測或擬制之方法，以為裁判基礎，亦
    分別有最高法院二十九年度上字第三一０五號及同院四十年度台上字第八六號判
    例意旨可資參照。又按告訴人之指訴係以使被告入罪為目的，必須調查其他證據
    證明告訴人之指訴與事實相符，始可採為證據，最高法院六十九年度台上字第一
    五三一號判例可資參照。且刑法第三百三十九條第一項詐欺罪之成立，以意圖為
    自己或第三人不法之所有，施用欺罔之詐術手段，使人陷於錯誤，因而將本人或
    第三人之物交付為要件。
四、訊據被告堅決否認有何詐欺犯行，辯稱：告訴人甲○○是尾會，本來尾會會款應
    為八十五萬元，但因於倒數第二會時，告訴人之夫廖文燈之死會會款及告訴人之
    活會會款均未繳，該會的得標金每會為三萬五千元，加上告訴人之夫廖文燈應繳
    之死會會款十萬元（二會），故要扣除十三萬五千元，故伊僅欠告訴人七十一萬
    五千元之會款，因伊有欠其他死會會員款項，故應收的死會會款都抵債掉了，另
    外會員黃春蘭於八十七年七月十五日得標，自八十七年十二月十五日開始就沒有
    繳死會會款，本會黃女尚欠伊五十萬元之死會會款，另外伊參加黃女之互助會，
    結果黃女於八十八年一月二十五日倒會，伊被黃女倒了活會會款十萬八千二百元
    ，更令伊無力給付告訴人本件會款，伊不是故意要賴告訴人之債云云。
五、經查，告訴人於本院訊問時供稱伊是尾會，但沒拿到會款，伊夫廖文登是死會，
    有拿到會款，本件無冒標云云（見本院八十九年五月四日訊問筆錄），足見本件
    被告積欠會款之對象是告訴人，並非告訴人之夫廖文登，是公訴人認被告於八十
    八年十月十五日告訴人甲○○之夫廖文燈得標該互助會後，竟拒付該會款七十一
    萬五千元云云，核屬誤會，合先敘明。次查，黃春蘭確係本件互助會會員，且於
    八十七年七月十五日得標而為死會會員等情，亦有告訴人提出之互助會會單附於
    本件他字卷第六頁可稽，又本件互助會會員黃春蘭於八十七年七月十五日得標，
    自八十七年十二月十五日開始就沒有繳死會會款，本會黃女尚欠被告五十萬元之
    死會會款，另外被告參加黃女之互助會，結果黃女於八十八年一月二十五日倒會
    ，伊被黃女倒了活會會款十萬八千二百元等情，亦有被告當庭提出之八十八年十
    月二十一日之存證信函正本附卷可憑。是被告辯稱伊因被黃春蘭倒會，致無力給
    付告訴人本件會款，伊不是故意要賴告訴人之債云云，核與事實相符，自堪採信
    。再查，本件告訴人係尾會會員，本件又無冒標情事，是本件被告顯無施用任何
    詐術，使告訴人陷於錯誤而交付會款之情事甚為灼然。綜上，本件純屬民事互助
    會會款債權債務糾葛，核與詐欺罪構成要件不合，尚不能僅因被告積欠告訴人互
    助會會款七十一萬五千元，即推定被告於召集本件互助會之始即有不法所有之詐
    欺意圖。是被告於本院所辯無詐欺告訴人本件會款之意云云，核與事實相符，堪
    可採信。此外，復查無其他積極證據足認被告有公訴人所指之詐欺情事，是不能
    證明被告犯罪，爰依法諭知被告無罪之判決。
據上論斷，應依刑事訴訟法第三百零一條第一項，判決如主文。
本案經檢察官洪清秀到庭執行職務
中    華    民    國      八十九      年      八     月       十七     日
                                      臺灣板橋地方法院刑事第五庭
                                          法  官  呂  安  樂
右正本證明與原本無異。
如不服本判決，應於判決送達後十日內向本院提出上訴狀 (應附繕本) ，上訴於
臺灣高等法院。
             書記官  陳   玉  嬋
中      華      民      國    八十九    年     八     月     十七   日


司法院資訊處製作；財團法人民間司法改革基金會備份。
